# 请教陈版：关于国资委文件中职工薪酬会计处理与新职工薪酬准则差异的处理！！！

提问人：fangdaojun 时间：2014-12-10 19:08:59
陈版：国资委《关于做好 2014 年度中央企业财务决算管理及报表编制工作的通知》（国资发评价〔 2014 〕 175 号）中对职工薪酬的会计核算有如下规定：根据企业年金的有关政策规定，已实行企业年金制度的企业，不得再设定其他补充养老福利计划；尚未实行年金制度的企业，如根据企业实际情况需设定补充养老福利计划，应通过规范的企业年金制度来实施，不得设定其他形式的补充养老福利计划。在改制上市时已对有关人员费用进行预提的，不得对已纳入预提范围的人员重复设定受益计划；未对有关人员费用进行预提的企业，以及未纳入预提范围人员的统筹外费用，按现行列支渠道列支。问题：1.上述表述是否与职工薪酬新准则存在冲突？特别是第四句话；2.其中“在改制上市时已对有关人员费用进行预提的，不得对已纳入预提范围的人员重复设定受益计划”这句话该如何理解？非公众公司在改制或拟上市时通过精算计提了一部分离退休统筹外费用，但后续年度并没有在继续每年重新精算调整（以前准则对此未予明确），根据新准则这部分好像符合设定受益计划，需要每年精算，但是：（ 1 ）对于国资委的这句话有人理解为：根据财企(2009)117号《关于企业重组有关职工安置费用财务管理问题的通知》的文件，可以将这一部分理解为确定性义务，不是准则中提及的设定受益计划，不需要做精算，保持原来计提的金额即可，不知这样理解是否正确？；（ 2 ）还有人认为这就是准则中提及的设定受益计划，需要每年进行精算，这也引发了两个问题，对于以前年度未进行精算的差异是否需要调整期初数？这种政策变更是否可以认为是会计政策变更？请教陈版，上述两种处理方式哪种正确？谢谢。

回答人：chenyiwei
我们理解，国资发评价[2014]175号文的上述规定，所表达的意思实际上是限制国有企业对已经承担的设定受益计划性质的离职后福利确认相关负债，实际上导致《企业会计准则第 9 号——职工薪酬（ 2014 年修订）》中关于设定受益计划性质的离职后福利对企业财务报表的影响几乎可以忽略不计，不用进行追溯调整。如果集团公司和国资委允许其就设定受益计划确认相应负债的，则根据准则要求，设定收益计划的离职后福利的会计处理将构成一项会计政策变更，需要按修订后职工薪酬准则中的衔接规定进行追溯调整。
综合考虑《企业会计准则第 9 号——职工薪酬（ 2014 年修订）》的相关规定和 175 号文等国务院国资委规定所明确的对设定受益计划的监管政策，我们理解，国有及国有控股企业对向职工提供的补充养老福利，应区分以下情况分别予以处理： 1 、向截至目前已离退休，且在职期间未参与过企业年金计划的人员支付的各类统筹外福利，如果相关人员在企业改制上市时已经纳入“三类人员费用”的精算范围，从当初的改制企业国有净资产中预留了相应负债的，则从相关负债余额中列支；相关负债的余额已变为零但仍需支付此类费用的，在实际支付时从职工福利费中列支。如果相关人员没有被纳入改制时“三类人员费用”的精算范围的，则在支付时直接从职工福利费中列支，不采用《企业会计准则第 9 号——职工薪酬（ 2014 年修订）》规定的设定受益计划处理办法。 2 、向目前的在职人员提供的补充养老福利，原则上均应采用企业年金形式。由于目前的企业年金均属于设定提存计划性质的离职后福利，因此根据《企业会计准则第 9 号——职工薪酬（ 2014 年修订）》对设定提存计划的会计处理规定，在职工为其提供服务的会计期间，将根据设定提存计划计算的应缴存金额确认为负债，并计入当期损益或相关资产成本，无需进行精算以及根据精算结果确认相关负债。 3 、如果确因某些特殊原因，经批准向目前的在职人员提供设定受益计划性质的补充离职后福利，则鉴于《企业会计准则第 9 号——职工薪酬（ 2014年修订）》已经明确了设定受益计划的会计计量和核算方法，被审计单位应当按照准则的要求进行处理，不能因为“财务核算成本过高”而采用简化处理方法，除非该项设定受益计划对被审计财务报表的整体影响显著不重大。

提问人：zengfengxia 时间：2014-12-11 11:45:34
陈版，国资委的文件与准则之间的冲突如何解决？

回答人：chenyiwei
这已经不是纯技术层面探讨的问题了。